臺灣高等法院臺南分院刑事判決　　　　　九十三年度上訴字第八八二號　　　潛
　　　上　訴　人
　　　即　被　告　盧　益　清
右列上訴人因違反毒品危害防制條例案件，不服臺灣臺南地方法院九十三年度訴緝字
第七二號中華民國九十三年九月三十日第一審判決（起訴案號：臺灣臺南地方法院檢
察署九十三年度毒偵字第一四三八號），提起上訴，本院判決如左：
      主      文
上訴駁回。
      事      實
一、盧益清前因施用毒品案件，經送觀察、勒戒後，認有繼續施用毒品之傾向，再送
    強制戒治，因無繼續戒治之必要，法院裁定停止戒治，所餘戒治期間，付保護管
    束，於民國（下同）九十年一月二十日出監，並交付保護管束至九十年七月十四
    日期滿，由臺灣高雄地方法院檢察署檢察官於九十年七月二十五日，以九十年度
    戒毒偵字第八四七號為不起訴處分確定。猶未戒除施用毒品惡習，於前揭強制戒
    治處分執行完畢釋放後五年內，基於施用第一級毒品海洛因之概括犯意，自九十
    二年七月二十七日早上六時起至九十三年八月二十五日下午二時許止，在台南縣
    歸仁鄉○○○路十八巷七七弄十五號住處，以摻入香菸施用之方式，連續施用第
    一級毒品海洛因多次。嗣於九十三年七月二十八日下午六時十分許，為警在上開
    住所查獲，扣得第一級毒品海洛因三小包（總淨重五．一○公克）、白粉一小包
    、含毒品殘渣之塑膠袋二個、空塑膠袋二個及塑膠勺子一支，經採尿送驗結果，
    呈嗎啡及可待因陽性反應。而於臺灣臺南地方法院審理時逃匿經通緝，於九十三
    年八月三十一日下午二時三十分許，在台南縣歸仁鄉○市村○○路○段與大吉街
    口經警緝獲，供出上情。
二、案經臺南市警察局報告臺灣臺南地方法院檢察署檢察官偵查起訴。
      理      由
一、前揭事實，業據被告盧益清於原審及本院供承不諱，且被告於九十二年七月二十
    八日經警採集尿液送驗後，呈嗎啡及可待因陽性反應，有臺南市警察局刑警隊偵
    辦盧益清涉嫌毒品危害防制條例案送驗尿液及年籍對照表、臺南市衛生局九十二
    年七月三十一日（）南市衛驗字第九二○五六一號檢驗成績書及長榮大學毒物
    研究中心九十二年九月二十六日尿液檢驗報告附卷可稽（見偵查卷第十六頁、一
    審訴字卷第二十六頁）。另扣案之物係在被告住處後面草叢查獲，為被告供述在
    （見一審訴字卷第四十頁），該扣案白粉四包經鑑定結果，分別為第一級毒品海
    洛因三包（總淨重五．一○公克，總包裝重○．七九公克）及未有毒品反應之白
    粉一包（淨重一．三七公克，包裝重○．四二公克），有台南市警察局刑警隊專
    案組查獲盧益清涉嫌危害毒品防制條例案初步檢驗報告單及法務部調查局九十二
    年八月二十一日調科壹字000000000號鑑定通知書在卷可佐（見警卷第
    十七頁、一審訴字卷第二○頁），被告辯稱：毒品並非其所有云云，此固已據案
    發在場之楊松茂供稱：為楊慶男所有（見警卷第十二頁反面），亦據原審於另案
    楊慶男違反毒品危害防制條例案件判決宣告沒收銷燬確定，有原審九十二年度訴
    字第九三○號判決足稽（見一審訴字卷第四十九、五十頁），惟被告仍難辭上開
    施用第一級毒品犯行。又被告前因施用毒品案件，經送觀察、勒戒後，認有繼續
    施用毒品之傾向，再送強制戒治，因無繼續戒治之必要，法院裁定停止戒治，所
    餘戒治期間，付保護管束，於九十年一月二十日出監，並交付保護管束至九十年
    七月十四日期滿，由臺灣高雄地方法院檢察署檢察官於九十年七月二十五日，以
    九十年度戒毒偵字第八四七號為不起訴處分確定等情，有臺灣臺南地方法院檢察
    署檢察官九十二年度戒毒偵字第八四七號不起訴處分書及臺灣高等法院被告全國
    前案紀錄表在卷足憑。被告自白核與事實相符，事證明確，被告施用第一級毒品
    犯行，堪以認定。
二、按海洛因屬毒品危害防制條例第二條第二項第一款所列之第一級毒品，核被告所
    為，係犯毒品危害防制條例第十條第一項施用第一級毒品罪。被告非法持有第一
    級毒品海洛因之低度行為，已為其進而施用之高度行為所吸收，不復另論。先後
    多次施用第一級毒品犯行，時間緊接，犯罪構成要件相同，顯係基於概括之犯意
    反覆為之，為連續犯，應依刑法第五十六條規定論以一罪，並加重其刑。被告供
    承自九十二年七月二十七日早上六時許及同年七月二十九日起至九十三年八月二
    十五日下午二時許，連續施用第一級毒品海洛因犯行（見一審訴緝字卷第四十三
    頁），雖未為起訴書所論列，惟此部分犯行與前揭起訴論罪科刑部分，有連續犯
    之裁判上一罪關係，已如前述，為前揭起訴效力所及，自應予以審究。原審審酌
    被告犯罪動機、目的、手段，曾因施用毒品案件，經強制戒治程序後，仍再犯本
    罪，顯見戒癮之意志薄弱，及犯後坦承犯行態度等一切情狀，適用毒品危害防制
    條例第十條第一項、刑法第十一條前段、第五十六條，量處有期徒刑捌月，以資
    懲儆。按絕對義務沒收，指凡法條規定「不問屬於犯人與否，沒收之。」者屬之
    ，法院就此等之物，無審酌餘地，除已證明毀滅外，不問屬於犯人與否或有無查
    扣，均應沒收之，例如刑法第二百條、第二百零五條、第二百零九條、第二百十
    九條、第二百六十六條第二項、毒品危害防制條例第十八條第一項前段等屬之（
    最高法院八十九年度台上字第五六○五號裁判參照）。至扣案之第一級毒品海洛
    因三小包（總淨重五．一○公克，總包裝重○．七九公克）及包裝袋三個、含毒
    品殘渣之塑膠袋二個、塑膠勺子一支及空塑膠袋二個，已由原審於另案楊慶男違
    反毒品危害防制條例案件判決宣告沒收銷燬及沒收，並經臺彎臺南地方法院檢察
    署檢察官以扣押物品處分命令執行，有原審九十二年度訴字第九三○號判決及臺
    彎臺南地方法院檢察署檢察官南檢惟乙字第六九八四五號扣押物品處分命令可稽
    。揆諸前揭裁判意旨，不再宣告沒收銷燬或沒收。另扣案之白粉一包（淨重一．
    三七公克，包裝重○．四二公克），經鑑驗結果既無毒品反應，自非違禁物，雖
    未為楊慶男違反毒品危害防制條例案件判決宣告沒收，亦無證據證明確屬被告所
    有供犯罪所用或預備之物，不予沒收。本院經核原判決認事用法，均無不合，量
    刑亦屬妥適。被告上訴意旨，指摘原判決量刑過重，為無理由，應予駁回。
三、據上論斷，應依刑事訴訟法第三百六十八條，判決如主文。
本案經檢察官林炎昇到庭執行職務。
中  華  民  國      九十三      年      十二      月        八          日
                                臺灣高等法院臺南分院刑事第一庭
                                    審判長法官  黃    崑    宗
                                          法官  田    平    安
                                          法官  蔡    長    林
右正本證明與原本無異。
如不服本判決，應於判決送達後十日內向本院提出上訴狀，其未敘述理由者並應於提
出上訴狀後十日內向本院補提理由書（應附繕本）。
                                    法院書記官  李    培    薇
中  華  民  國      九十三      年      十二      月        九          日
附錄本案論罪科刑法條全文：
毒品危害防制條例第十條第一項：
  施用第一級毒品者，處六月以上五年以下有期徒刑。